【裁判字號】    99,訴緝,84
【裁判日期】    990430
【裁判案由】    毒品危害防制條例
【裁判全文】
臺灣板橋地方法院刑事判決              99年度訴緝字第84號
公  訴  人  臺灣板橋地方法院檢察署檢察官
被      告  甲○○
上列被告因違反毒品危害防制條例案件，經檢察官提起公訴（98
年度毒偵字第1421號），本院依簡式審判程序判決如下：
    主  文
甲○○施用第一級毒品，處有期徒刑拾月。
    事  實
一、甲○○前因施用毒品案件，經臺灣臺北地方法院以87年度毒
    聲字第1542號裁定觀察、勒戒後，認無繼續施用毒品傾向，
    於民國88年1 月12日執行完畢釋放，並由臺灣臺北地方法院
    檢察署檢察官以87年度偵字第22476 號為不起訴處分確定。
    惟於上開觀察、勒戒執行完畢釋放後5 年內，復因施用第一
    、二級毒品案件，經臺灣臺北地方法院以95年度訴字第38號
    判處有期徒刑9 月、6 月，且經臺灣高等法院以95年度上訴
    字第758 號判決駁回上訴確定，嗣經本院以96年度聲減字第
    4726號裁定各減為有期徒刑4 月又15日、3 月，並與另案偽
    造署押罪經減刑後之有徒刑1 月又15日、另案轉讓第一級毒
    品罪之有期徒刑2 年，合併定其應執行刑為有期徒刑2 年8
    月確定。又因施用第一、二級毒品案件，經本院以96年度訴
    字第10號判處有期徒刑8 月確定，嗣經本院以96年度聲減字
    第4726號裁定減為有期徒刑4 月，並與另案偽造署押罪經減
    刑後之有徒刑3 月，合併定其應執行刑為有期徒刑7 月確定
    。上開應執行刑2 年8 月、7 月經接續執行，已於97年7 月
    4 日縮短刑期假釋出監，嗣經撤銷假釋，仍有殘刑9 月又27
    日尚待執行（不致使本案成立累犯，起訴書誤認為成立累犯
    ）。
二、詎甲○○仍不思戒除惡習，竟基於施用第一級毒品海洛因、
    第二級毒品甲基安非他命之犯意，於97年12月17日上午某時
    （起訴書誤載為97年12月17日為警採尿前回溯26小時及96小
    時內之某時），在其友人位於臺北縣中和市○○路○ 段118
    之21號11樓D 室租屋處，以將海洛因及甲基安非他命一併摻
    入吸食器之玻璃球內燒烤吸聞所生煙氣之方法，同時施用第
    一級毒品海洛因、第二級毒品甲基安非他命1 次。嗣為警於
    同日13時21分許，在上址租屋處查獲，經採集甲○○之尿液
    檢體送驗結果，呈鴉片類及安非他命類之陽性反應，始悉上
    情。
三、案經臺北縣政府警察局中和分局報請臺灣板橋地方法院檢察
    署檢察官偵查起訴。本院於準備程序進行中，被告就被訴事
    實為有罪之陳述，經告知被告簡式審判程序之旨，並聽取當
    事人之意見後，本院合議庭裁定由受命法官獨任進行簡式審
    判程序。
    理  由
一、上揭事實，業據被告甲○○於本院審理時坦承不諱，且被告
    為警查獲後，經採集其尿液檢體送驗結果，呈鴉片類及安非
    他命類之陽性反應，有臺北縣政府警察局查獲毒品案件尿液
    檢體監管紀錄表、臺灣檢驗科技股份有限公司97年12月31日
    濫用藥物尿液檢驗報告各1 份附卷可稽，足以擔保被告之任
    意性自白與事實相符，而值採信。
二、按施用第一、二級毒品為犯罪行為，毒品危害防制條例第10
    條定有處罰明文，故施用第一、二級毒品者，依前揭規定本
    應科以刑罰。惟基於刑事政策，對合於一定條件之施用者，
    則依同條例第20條、第23條之規定，施以觀察、勒戒及強制
    戒治之保安處分。該條例於92年7 月9 日修正公布，自93年
    1 月9 日施行，其中第20條、第23條將施用毒品之刑事處遇
    程序，區分為「初犯」、「5 年內再犯」及「5 年後再犯」
    。依其立法理由之說明：「初犯」，經觀察、勒戒或強制戒
    治後，應為不起訴處分或不付審理之裁定；經觀察、勒戒或
    強制戒治執行完畢釋放後，「5 年內再犯」者，因其再犯率
    甚高，原實施之觀察、勒戒及強制戒治既已無法收其實效，
    爰依法追訴或裁定交付審理。至於經觀察、勒戒或強制戒治
    執行完畢釋放後，「5 年後再犯」者，前所實施之觀察、勒
    戒或強制戒治已足以遮斷其施用毒品之毒癮，為期自新及協
    助其斷除毒癮，仍適用「初犯」規定，先經觀察、勒戒或強
    制戒治之程序。從而依修正後之規定，僅限於「初犯」及「
    5 年後再犯」二種情形，始應先經觀察、勒戒或強制戒治程
    序。倘被告於5 年內已再犯，經依法追訴處罰，縱其第3 次
    （或第3 次以上）再度施用毒品之時間，在初犯經觀察、勒
    戒或強制戒治執行完畢釋放5 年以後，已不合於「5 年後再
    犯」之規定，且因已於「5 年內再犯」，顯見其再犯率甚高
    ，原實施觀察、勒戒或強制戒治，已無法收其實效，即應依
    該條例第10條處罰。本件被告前因施用毒品案件，經臺灣臺
    北地方法院以87年度毒聲字第1542號裁定觀察、勒戒後，認
    無繼續施用毒品傾向，於88年1 月12日執行完畢釋放，並由
    臺灣臺北地方法院檢察署檢察官以87年度偵字第22476 號為
    不起訴處分確定。惟於上開觀察、勒戒執行完畢釋放後5 年
    內，復因施用第一、二級毒品案件，經臺灣臺北地方法院以
    95年度訴字第38號判處有期徒刑9 月、6 月，且經臺灣高等
    法院以95年度上訴字第758 號判決駁回上訴確定（嗣經本院
    以96年度聲減字第4726號裁定各減為有期徒刑4 月又15日、
    3 月，並與另案偽造署押罪經減刑後之有徒刑1 月又15日、
    另案轉讓第一級毒品罪之有期徒刑2 年，合併定其應執行刑
    為有期徒刑2 年8 月確定）；又因施用第一、二級毒品案件
    ，經本院以96年度訴字第10號判處有期徒刑8 月確定（嗣經
    本院以96年度聲減字第4726號裁定減為有期徒刑4 月，並與
    另案偽造署押罪經減刑後之有徒刑3 月，合併定其應執行刑
    為有期徒刑7 月確定）等情，有臺灣高等法院被告前案紀錄
    表附卷可稽。足見係於初犯後，「5 年內再犯」，且經檢察
    官予以追訴、法院予以處罰。則其於上揭時間復犯本件之施
    用毒品罪，即非屬上揭條例第20條第3 項所定「5 年後再犯
    」之情形，自應由檢察官依同條例第23條第2 項規定追訴，
    始屬正辦（最高法院97年度台非字第527 號、97年第5 次刑
    事庭會議決議參照）。從而，本案事證明確，被告犯行堪予
    認定，應依法論科。
三、按海洛因、甲基安非他命分別係屬毒品危害防制條例第2 條
    第2 項第1 款、第2 款所定之第一、二級毒品，是核被告所
    為，係犯毒品危害防制條例第10條第1 項之施用第一級毒品
    罪、同條第2 項之施用第二級毒品罪。其持有第一級毒品海
    洛因、第二級毒品甲基安非他命之低度行為，各為施用之高
    度行為所吸收，均不另論罪。被告供稱其係將海洛因及甲基
    安非他命一併置入吸食器玻璃球燒烤合併施用，衡情尚非全
    然不足採信，復查無證據足認被告係以不同方法分別施用，
    應認其係以一行為同時施用第一、二級毒品，為想像競合犯
    ，應依刑法第55條規定，從一重以施用第一級毒品罪處斷。
    起訴書認應分論併罰，尚嫌無據。爰審酌被告前因施用毒品
    ，曾受觀察、勒戒之執行完畢，獲有不起訴處分之寬典，且
    經論罪科刑在案，仍不思戒除惡習，再次漠視法令而犯本罪
    ，非但戕害健康，對於社會風氣、治安亦潛有相當危害，惟
    念其施用毒品所生惡害，實以自戕身心健康為主，對於他人
    生命、身體、財產等法益，尚無重大明顯之實害，兼衡其素
    行狀況、智識程度、犯罪之動機、目的、手段暨於本院審理
    時坦承犯行、態度良好等一切情狀，量處如主文所示之刑，
    以示懲儆。
據上論斷，應依刑事訴訟法第273 條之1 第1 項、第299 條第1
項前段，毒品危害防制條例第10條第1 項、第2 項，刑法第11條
前段、第55條，判決如主文。
本案經檢察官黃明絹到庭執行職務。
中    華    民    國    99    年    4     月    30    日
                  刑事第八庭    法  官  朱嘉川
以上正本證明與原本無異。
如不服本判決應於收受送達後10日內向本院提出上訴書狀，並應
敘述具體理由；其未敘述上訴理由者，應於上訴期間屆滿後20日
內向本院補提理由書（均須按他造當事人之人數附繕本）「切勿
逕送上級法院」。
                                書記官  陳聖儒
中    華    民    國    99    年    4     月    30    日
附錄本案論罪科刑法條全文：
毒品危害防制條例第10條
施用第一級毒品者，處6 月以上5 年以下有期徒刑。
施用第二級毒品者，處3 年以下有期徒刑。

司法院資訊處製作；財團法人民間司法改革基金會備份。
